【裁判字號】    97,訴,169
【裁判日期】    970430
【裁判案由】    偽造文書
【裁判全文】
臺灣臺中地方法院刑事判決               97年度訴字第169號
公  訴  人  臺灣臺中地方法院檢察署檢察官
被      告  丙○○
上列被告因偽造文書案件，經檢察官提起公訴（96年度偵字第
16447號），本院判決如下：
    主    文
丙○○行使偽造私文書，足以生損害於他人，處有期徒刑貳月，
減為有期徒刑壹月，如易科罰金，以銀元佰元即新臺幣玖佰元
折算壹日。緩刑貳年。
在保全給付申請書上申請人欄內偽造之「乙○○」簽名壹枚、及
在保戶權益告知單要保人簽名欄內偽造之「乙○○」簽名壹枚，
均沒收。
    犯罪事實
一、乙○○與丙○○原為夫妻，於民國92年8月離婚，離婚後仍
    同住至96年2月。而乙○○曾於92年11月份，以其為要保人
    及被保險人，向國泰人壽保險股份有限公司（以下簡稱國泰
    人壽公司）投保「鍾情終身壽險」（保單號碼0000000000號
     ）、「醫療帳戶終身保險」（保單號碼0000000000號），
    並以乙○○及丙○○共同經營之豆花攤生意收入支付保險費
    。詎丙○○因已無能力繼續繳納保險費，乃於95年3月間，
    未經乙○○之同意或授權，向國泰公司八德通訊處不知情之
    襄理葉麗華佯稱已取得乙○○同意辦理解約，並於95年3月
    13日，在臺中市○○區○○路2段820巷22號1樓住處，於保
    全給付申請書勾選解約給付項目及在申請人欄上，偽造「乙
    ○○」之簽名1枚，而偽造「乙○○」名義之解約申請書。
    復於保戶權益告知單要保人簽名欄上，偽造「乙○○」之簽
    名1枚，而偽造「乙○○」名義之權益告知單，並均郵寄予
    葉麗華，以供向國泰公司辦理解除上開保險契約而行使之，
    足以生損害於乙○○之保單權益及國泰公司對於保險契約管
    理之正確性。嗣丙○○將解約後取得之保險金支票交付乙○
    ○提示兌現，乙○○並向國泰公司查詢，始查悉上情。
二、案經乙○○訴由臺灣臺中地方法院檢察署檢察官偵查起訴。
    理    由
一、訊據被告丙○○對於上開犯行坦承不諱，核與告訴人乙○○
    於本院審理時證述之情節相符，並經證人葉麗華於偵查中證
    述屬實，復有保全給付申請書影本1份、保戶權益告知單影
    本1份、解約作業－查詢試算影本2份、支票影本1份、國泰
    人壽公司解約原因訪問報告單影本1份、要保書影本1份附於
    偵查卷可稽。查被告在上開保全給付申請書及保單權益告知
    單上偽造「乙○○」之簽名各1枚，復提交國泰人壽公司辦
    理保險解約，已足以生損害於乙○○之保單權益及國泰公司
    對於保險契約管理之正確性。被告之自白核與事實相符，事
    證明確，其犯行洵堪認定。
二、核被告所為，係犯刑法第216條、第210條之行使偽造私文書
    罪。被告偽造署押之行為，為其偽造私文書之部分行為；及
    其偽造私文書之低度行為，為其行使偽造私文書之高度行為
    所吸收，均不另論罪。被告利用不知情之葉麗華行使上開偽
    造之私文書用以辦理解約，為間接正犯。按刑法業於94年2
    月2日經修正公布，並於95年7月1日起施行，被告於行為後
    ，法律已有變更。且按行為後法律有變更者，適用行為時之
    法律；但行為後之法律有利於行為人者，適用最有利於行為
    人之法律，刑法第2條第1項定有明文。被告為本件犯罪行為
    時之刑法第41條第1項前段規定：「犯最重本刑為5年以下有
    期徒刑以下之刑之罪，而受6個月以下有期徒刑或拘役之宣
    告，因身體、教育、職業、家庭之關係或其他正當事由，執
    行顯有困難者，得以1元以上3元以下折算1日，易科罰金。
    」又被告行為時之易科罰金折算標準，修正前罰金罰鍰提高
    標準條例第2條前段（現已刪除）規定，就其原定數額提高
    為1百倍折算1日，則本件被告行為時之易科罰金折算標準，
    應以銀元3百元折算1日，經折算為新臺幣後，應以新臺幣9
    百元折算1日。惟新修正之刑法第41條第1項前段則規定：「
    犯最重本刑為5年以下有期徒刑以下之刑之罪，而受6個月以
    下有期徒刑或拘役之宣告者，得以新臺幣1千元、2千元或3
    千元折算1日，易科罰金。」，比較修正前後之易科罰金折
    算標準，以修正前之規定，較有利於被告，則應依刑法第2
    條第1項前段，適用修正前刑法第41條第1項前段規定，諭知
    其易科罰金之折算標準。爰審酌被告與告訴人乙○○本為夫
    妻、係因無能力繼續繳納保費而辦理解約、其無任何刑事前
    科紀錄、解約後所取得之保險金支票亦交付乙○○提示兌現
    、被告已與乙○○達成和解，有臺中市南屯區調解委員會調
    解筆錄1份附於本院卷可按，及被告犯罪後之態度良好等一
    切情狀，量處如主文所示之刑；又被告之上開犯罪時間係於
    96 年4月24日以前，符合中華民國九十六年罪犯減刑條例所
    定得減刑之條件，爰依該條例第2條第1項第3款、第7條減其
    刑期2分之1，並就減得之刑依修正前刑法第41條第1項前段
    之規定諭知易科罰金之折算標準。末查，被告前未曾因故意
    犯罪受有期徒刑以上刑之宣告，此有臺灣高等法院被告前案
    紀錄表及臺灣臺中地方法院檢察署刑案資料查註紀錄表在卷
    可稽，其因一時失慮偶罹刑典，經此刑之宣告，應知警惕而
    無再犯之虞，且被告亦已與告訴人達成和解，故本院認以暫
    不執行其刑為適當，爰依新修正刑法第74條第1項第1款之規
    定併予宣告緩刑2年，以啟自新（最高法院95年度第8次刑事
    庭會議決議參照）。
三、被告在上開保全給付申請書上申請人欄內偽造之「乙○○」
    簽名1枚、及在保戶權益告知單要保人簽名欄內偽造之「乙
    ○○」1枚，均應依刑法第219條之規定諭知沒收。
據上論斷，應依刑事訴訟法第299條第1項前段，刑法第2條第1項
、第216條、第210條、第219條、第74條第1項第1款、修正前刑
法第41條第1項前段，中華民國九十六年罪犯減刑條例第2條第1
項第3款、第7條、第9條，修正前罰金罰鍰提高標準條例第2條，
判決如主文。
本案經檢察官甲○○到庭執行職務。
中    華    民    國    97    年    4     月    30    日
                  刑事第八庭  審判長法  官  林慧英
                                    法  官  戴嘉慧
                                    法  官  簡源希
上為正本係照原本作成
如不服本判決，應於收受送達後10日內向本院提出上訴書狀（應
敘述具體理由並附繕本）。
上訴書狀如未敘述理由，應於上訴期間屆滿後20日內補提理由書
於本院。
                                    書記官  黃雅青
中    華    民    國    97    年    4     月    30    日
附錄論罪科刑法條：
刑法第210條
偽造、變造私文書，足以生損害於公眾或他人者，處5年以下有
期徒刑。
刑法第216條
行使第210條至第215條之文書者，依偽造、變造文書或登載不實
事項或使登載不實事項之規定處斷。


司法院資訊處製作；財團法人民間司法改革基金會備份。
